【裁判字號】    98,台上,4597
【裁判日期】    980813
【裁判案由】    違反公職人員選舉罷免法
【裁判全文】
最高法院刑事判決            九十八年度台上字第四五九七號
上  訴  人  甲○○
上列上訴人因違反公職人員選舉罷免法案件，不服台灣高等法院
高雄分院中華民國九十八年二月十九日第二審更審判決（九十七
年度選上更(二)字第一七號，起訴案號：台灣高雄地方法院檢察署
九十四年度選偵字第六六號），提起上訴，本院判決如下：
    主  文
上訴駁回。
    理  由
按刑事訴訟法第三百七十七條規定，上訴於第三審法院，非以判
決違背法令為理由，不得為之。是提起第三審上訴，應以原判決
違背法令為理由，係屬法定要件。如果上訴理由書狀並未依據卷
內訴訟資料，具體指摘原判決不適用何種法則或如何適用不當，
或所指摘原判決違法情事，顯與法律規定得為第三審上訴理由之
違法情形，不相適合時，均應認其上訴為違背法律上之程式，予
以駁回。本件上訴人甲○○上訴意旨略稱：(一)、調查人員對關鍵
證人曾秋月（原經檢察官處分緩起訴，嗣因故遭撤銷，另行起訴
後，已判刑確定）進行調查程序時，既未依法踐行刑事訴訟法第
九十五條相關之告知義務，其調查筆錄應無證據能力，接續進行
之偵查程序，亦係在調查人員恫嚇下，將錯就錯，仍為不實陳述
，此偵查筆錄自同無證據適格，原審竟予採用，實有判決不適用
證據法則或適用證據法則不當之違法。(二)、縱認曾秋月之上揭審
判外陳述得為證據，但所言將選舉賄款交伊之人，或稱係一位不
認識之「阿伯」，或指為「老人家」，再改為上訴人；金額或稱
「約新台幣（下同）三萬元」，或謂「不到三萬元」，嗣成「二
萬元」；且先稱係現金，再指「是用報紙包起來」，足見前後矛
盾，顯然不實，幸在歷審中坦言原先所供皆虛，並堅稱根本未曾
替上訴人買票等語，詎原判決仍採用不利於上訴人之審判外證詞
，而不採有利於上訴人之審判中證言，亦有違法採證之適用法則
不當情形。(三)、曾秋月接受測謊鑑定時，其「測謊對象身心狀況
調查表」上已載明「夜間睡眠不佳」，可見身心異常，原審「徒
以曾秋月之測謊報告，遽為上訴人不利之認定，其採證顯違證據
法則」。(四)、選民林清陽、林正夫、何天文、張林金釵及其等家
屬林正寶、林正忠、李賢仁、李進貴、林進泰、潘欣吟、余勝賢
、余勝福均供證絕無收得曾秋月或其夫何正祥（先緩起訴，嗣判
刑確定同如曾秋月）替上訴人賄選之金錢；鄭勝利且證稱曾秋月
私下為此下跪痛哭，表白係為「保鄉長」（按指保護同時舉辦之
鄉長選舉之候選人林榮宗），而不知所云；鄭恭華則供明在選舉
前已遷出戶籍，無選舉權；李甪當時為癌末病人，不久即去世，
豈能收取曾秋月替上訴人賄選款項？原審就上揭各項有利於上訴
人之證據，悉不加採酌，復未敘明其原因，自有判決理由不備之
違失。(五)何正祥在地方上屬於白派，上訴人為紅派人脈，曾秋月
如何會替上訴人買票？何正祥在審理中，已供明伊載送曾秋月去
林清陽家，係要交代社區發展協會之定存單換約之事，此與林清
陽所言者無異，並有該換約之定存單可參，原判決仍認定曾秋月
係由何正祥載往林清陽家替上訴人買票，非無證據上理由矛盾之
違誤云云。惟查：證據之取捨、證明力之判斷及事實之認定，俱
屬事實審法院自由裁量判斷之職權，此項職權之行使，倘不違背
客觀存在之經驗法則或論理法則，即無違法可言，觀諸刑事訴訟
法第一百五十五條第一項規定甚明，自無許當事人任憑己意，指
摘為違法，而資為合法上訴第三審之理由。又供述證據雖先後不
一或彼此相歧，審理事實之法院仍可本於經驗及論理法則，依調
查所得之各項證據，斟酌各種情形，作合理之比較，定其取捨，
非謂其中一有不符，即應全部不予採用。原判決主要係依憑上訴
人坦承參與系爭縣議員候選，上揭諸人多具投票權之部分自白；
其人等同稱確具選舉權之部分證詞；曾秋月在偵查中二度詳稱上
訴人親交二萬元，囑伊代為賄選，伊備有登錄選民票數之筆記本
，並以螢光筆註記已完成賄選之情形，終遭查扣得六千元剩餘款
之證言；何正祥直言交款給選民林清陽、林正夫之證語；公家製
作之選舉人名冊、曾秋月登錄之賄選用筆記本（含以螢光筆註記
情形）；勘驗查扣六千元之筆錄（含現金六千元）；並參諸何正
祥以電話通知曾秋月關於檢察官已在追查賄選，「現在先不要用
……先去收好」之通訊監察紀錄，及曾秋月經測謊結果，顯示就
「這次選舉，未替甲○○向選民買票」問題，呈情緒波動反應，
研判有說謊之報告書（暨曾秋月住家搜出上訴人選舉宣傳單一本
）等證據資料，乃綜合判斷認定上訴人有如原判決事實欄所載之
犯行，因而撤銷第一審之科刑判決，改判適用較有利於上訴人之
行為時法，仍論處投票交付賄賂罪刑。對於上訴人僅承認參與競
選，知悉曾秋月、何正祥夫妻分別為社區理事長、村幹事一情，
而矢口否認犯罪，所為既未拿錢給曾秋月，亦未央託代為賄選之
辯解，如何係卸責之詞，與曾秋月、何正祥翻供，如何為迴護之
語，咸無可採，均依卷內訴訟資料詳加指駁、說明。並敘明依林
清陽、林正夫、余蔡芒、林進泰、潘欣吟、林正寶、林正忠、余
勝賢、余勝福等人之證言，本罪疑唯輕原則，認家屬部分尚屬預
備階段。所為之事實認定及得心證理由，俱有卷內各證據資料可
稽，自形式上觀察，並不違背客觀存在之經驗法則或論理法則。
原判決既非專憑曾秋月之測謊鑑定作為認定上訴人犯罪之唯一證
據，況該項鑑定完全符合制式要件，曾秋月之身心、意識狀態悉
為正常，經在其理由壹－二內記載綦詳；而曾秋月之偵查中所供
，難認有受不正利誘之情（遑論脅迫），自具有證據能力，亦在
其理由壹－一內多所著墨；又原判決縱贅言曾秋月所謂在調查中
係虛偽陳述，如何不足採，惟既未援引該調查筆錄憑為認定上訴
人犯罪之證據，自不違法。上訴意旨置原判決已明白論斷之事項
於不顧，不加細閱，就屬原審採證認事職權之適法行使，任憑己
意，遽指其有諸多違法，不能認為適法之第三審上訴理由。依上
說明，應認其上訴為違背法律上之程式，予以駁回。
據上論結，應依刑事訴訟法第三百九十五條前段，判決如主文。
中    華    民    國  九十八  年    八    月   十三   日
                      最高法院刑事第十庭
                          審判長法官  花  滿  堂
                                法官  黃  正  興
                                法官  陳  東  誥
                                法官  林  錦  芳
                                法官  洪  昌  宏
      本件正本證明與原本無異
                                      書  記  官
中    華    民    國  九十八  年    八    月   十七   日
                                                      K


司法院資訊處製作；財團法人民間司法改革基金會備份。
